臺灣高等法院刑事判決
111年度上易字第202號
上  訴  人  
即  被  告  陳詠壬



上列上訴人因妨害自由案件，不服臺灣新北地方法院110年度審
易字第1656號，中華民國110年11月26日所為之第一審判決（起
訴案號：臺灣新北地方檢察署110年度偵字第18062號），提起上
訴，本院判決如下：
    主  文
上訴駁回。
    事  實
一、陳詠壬因許書能之子許少宣積欠其債務，於民國110年2月3
    日16時30分許，以其持用之門號0925***381號行動電話，發
    送簡訊至許書能使用之門號0920***779號（完整門號均詳卷
    ）行動電話，聯繫商討許少宣債務處理事宜，兩人於對話過
    程中發生爭執，陳詠壬竟基於恐嚇危害安全之犯意，傳送內
    容為：「我保證你Uber到時候不用跑了，連油們（應為「門
    」之誤）煞車都不知道怎麼踩」之簡訊予許書能，以此等加
    害生命、身體之舉動恐嚇許書能，使許書能心生畏懼，致生
    危害於許書能之安全。
二、案經許書能訴由新北市政府警察局三重分局報告臺灣新北地
    方檢察署檢察官偵查起訴。
    理  由
壹、證據能力部分：
一、按被告以外之人於審判外之言詞或書面陳述，除法律有規定
    者外，不得作為證據。又被告以外之人於審判外之陳述，雖
    不符合刑事訴訟法第159條之1至第159條之4之規定，但經當
    事人於審判程序同意作為證據，法院審酌該言詞陳述或書面
    陳述作成時之情況，認為適當者，亦得為證據；當事人、代
    理人或辯護人於法院調查證據時，知有同法第159條第1項不
    得為證據之情形，而未於言詞辯論終結前聲明異議者，視為
    有前項之同意。刑事訴訟法第159條第1項及第159條之5分別
    定有明文。本件檢察官、上訴人即被告陳詠任就本判決所引
    用之被告以外之人於審判外之陳述，於本院均不爭執證據能
    力（見本院卷第41頁），且迄言詞辯論終結前均未聲明異議
    ，經本院審酌該等證據之作成情況，核無違法取證或其他瑕
    疵，認均適為本案認定事實之依據，依刑事訴訟法第159條
    之5規定，均有證據能力。
二、又本件認定事實引用之卷內其餘非供述證據（詳後述），並
    無證據證明係公務員違背法定程序取得，依同法第158條之4
    規定反面解釋，均有證據能力。
貳、實體部分：
一、認定事實之理由及所憑之證據：
　㈠上揭犯罪事實，原據被告於原審準備程序及審理時坦承（見
    原審卷第37、44頁），而被告於本院雖坦認有於前揭時間，
    以上開行動電話，發送簡訊至告訴人許書能使用之門號等情
    ，但改為否認犯行，辯稱：我只是希望告訴人能幫我跟他兒
    子詢問借出去的費用及何時可以還清，我沒有恐嚇的犯意等
    語。是本案所應審究者為：被告以其持用之行動電話，發送
    簡訊予告訴人，有無恐嚇之犯意？
　㈡被告因告訴人之子許少宣積欠其債務，於上開時間，以其持
    用之門號0925***381號行動電話，發送簡訊至告訴人使用之
    門號0920***779號（完整門號均詳卷）行動電話，傳送內容
    為：「我保證你Uber到時候不用跑了，連油們（應為「門」
    之誤）煞車都不知道怎麼踩」之簡訊予告訴人等情，業經被
    告坦承在案，並有告訴人於警詢及偵訊之證述為憑，復有告
    訴人行動電話簡訊翻拍照片24張、被告行動電話簡訊翻拍照
    片13張、被告名片1張（見偵卷第15頁至第37頁、第39頁、
    第41頁至第53頁）附卷可資佐證，此部分事實，首堪認定。
　㈢被告主觀上有恐嚇危害安全之犯意：
　1.按所謂恐嚇，係指凡一切言語、舉動足以使人生畏怖心者均
    屬之，且恐嚇之手段，並無限制，危害通知之方法，亦無限
    制，無論明示之言語、文字、動作或暗示之危害行為，苟已
    足使對方理解其意義之所在，並使人發生畏怖心即屬之（最
    高法院81年度台上字第867號判決參照）。而該言語或舉動
    是否足以使他人生畏怖心，應依社會一般觀念衡量之。準此
    ，是否為恐嚇言語，本非僅以行為人主觀上確有加害之意或
    客觀上已為加害之行為為足，而仍係衡諸通常事理足認乃將
    使一般人心生畏懼之惡害通知以為斷。
　2.觀諸被告對告訴人所為之言語，係告以「我保證你Uber到時
    候不用跑了，連油門、煞車都不知道怎麼踩」等內容，客觀
    上自係損及告訴人生命或身體之惡害通知，且告訴人稱會因
    此感到害怕（見偵卷第12頁），亦與常情相符，是被告明知
    告訴人駕駛UBER，卻仍傳送上開簡訊內容，傳達欲使告訴人
    無法繼續從事該行業等語，其主觀上恫嚇告訴人以求其與告
    訴人之子間之債務糾紛能儘速解決之意，已外顯於其外在恫
    嚇言語中而無疑義，被告辯稱非恐嚇、無恐嚇犯意等語，均
    不可採。
  ㈣綜上所述，依據現有卷證，被告上開於原審之任意性自白核
    與事實相符而得採信為真，於本院否認犯罪之辯解，並非實
    情，本案事證明確，被告犯行堪以認定，自應依法論科。
二、論罪：
    核被告所為，係犯刑法第305 條之恐嚇危害安全罪。
三、駁回上訴之理由：
　㈠本案經本院審理結果，認原審以被告所為犯行，事證明確，
    依法論罪，並以行為人之責任為基礎，審酌被告因與告訴人
    之子有債務糾紛，於與告訴人以簡訊聯繫過程中發生爭執，
    即傳送恐嚇簡訊予告訴人，致告訴人心生恐懼，行為自非可
    取，兼衡其犯罪之動機、目的、手段、對告訴人所造成之危
    害程度、犯後於原審審理時坦承犯行之態度，及其自陳大學
    畢業之智識程度，從事業務工作，已婚，需扶養父母、小孩
    ，經濟狀況勉持之生活情形等一切情狀，量處拘役10日，並
    諭知以新臺幣1千元折算1日之易科罰金折算標準。並就沒收
    部分說明：被告持以發送恐嚇簡訊之行動電話，固係其所有
    供本案犯罪所用之物，然行動電話乃現今社會普遍使用之通
    訊工具，持有行動電話本身尚不至於增加犯罪風險，縱令諭
    知沒收仍無助達成預防再犯之目的，考量沒收實益、本案犯
    罪情節與比例原則，不予宣告沒收。核其認事用法、量刑及
    沒收均無不當。　
　㈡被告上訴意旨稱：我已取得告訴人諒解，此判決對我的經濟
    有嚴重影響，請從輕量刑等語。惟按刑之量定，為求個案裁
    判之妥當性，法律賦予法院裁量之權，量刑輕重，屬為裁判
    之法院得依職權自由裁量之事項，苟其量刑已以行為人之責
    任為基礎，並斟酌刑法第57條各款所列情狀，在法定刑度內
    ，酌量科刑，無顯然失當或違反公平、比例及罪刑相當原則
    者，亦無偏執一端，致明顯失出失入情形，自不得指為違法
    。查原判決已就被告之犯罪認定及科刑部分之量刑基礎，於
    理由欄內具體說明，業見前述，顯已斟酌刑法第57條各款事
    由而為刑之量定，係以行為人責任為基礎，兼顧對被告有利
    與不利之科刑資料，並未逾越法定刑度，亦無濫用裁量權而
    有顯然失入或有失衡平之情事，被告以原審量刑過重為由，
    提起上訴部分，為無理由，應予駁回。
　㈢被告固另請求給予緩刑之宣告云云，惟按緩刑之宣告，本質
    上無異恩赦，雖具消滅刑罰權效果，然立法意旨乃在藉由刑
    之執行猶豫，給予被告自新之機會，以避免短期自由刑之流
    弊，是否宣告緩刑，屬實體法上賦予法院得為自由裁量之事
    項，自應就行為人是否適具緩刑情狀，於裁判時本於一般法
    律原則綜合裁量（最高法院91年度台上字第5295號判決意旨
    參照）。查被告以前揭方式恐嚇告訴人，使告訴人心生畏懼
    ，所為實有不該，且被告迄今亦未與告訴人洽談和解事宜，
    取得其諒解，而被告於原審雖坦承犯罪，然於本院則否認犯
    罪，不認為自己行為有何不妥（見本院卷第42頁），依被告
    本案犯罪情節、動機及犯後態度，本院認前開對其宣告之刑
    ，並無何暫不執行為適當之情形，是本案自不宜為緩刑之諭
    知，被告上訴請求受緩刑之寬典，礙難允准。　　
據上論斷，應依刑事訴訟法第368條，判決如主文。
本案經檢察官周慶華到庭執行職務。
中　　華　　民　　國　　111 　年　　4 　　月　　27　　日
                  刑事第二庭    審判長法　官  遲中慧
                                      法　官  楊志雄
                                      法　官  邱筱涵
以上正本證明與原本無異。
不得上訴。
                                      書記官  鄭巧青
中　　華　　民　　國　　111 　年　　4 　　月　　27　　日
附錄：本案論罪科刑法條全文
中華民國刑法第305條
以加害生命、身體、自由、名譽、財產之事恐嚇他人，致生危害
於安全者，處2 年以下有期徒刑、拘役或9 千元以下罰金。